---
title: "Definición Proyecto"
author: "Elena"
date: "2024-03-06"
output: html_document
---
```{r}
library(tidyverse)
library(tidyquant)
library(tsibble)
library(plotly)
library(lubridate)
library(readr)

```


"Efectos de la vacuna del COVID en el mundo"

Para esta serie de tiempo quiero concentrarme en la desigualdad y el impacto en la salud pública, evaluar la eficacia de las vacunas, la eficacia de las marcas, paises que fueron vacunados primero.

Más que nada creo y me gustaría comprobar una disparidad en la distribución global de las vacunas esto principalmente puedo verlo en las fechas y cantidades de vacunas.

Esto puede ser útil para el análisis de una nueva formulación de políticas de salud pública y asignación de recursos
```{r}
vacunas_marca <- read_csv("ITESO/Series de Tiempo/archive/country_vaccinations_by_manufacturer.csv")
vacunas_marca

vacunas_pais <- read_csv("ITESO/Series de Tiempo/archive/country_vaccinations.csv")
vacunas_pais

```
```{r}
# Identificar filas duplicadas basadas en 'key' e 'index'
duplicados <- vacunas_marca %>%
  count(total_vaccinations, date) %>%
  filter(n > 1)

# Si deseas ver cuáles son estas filas
vacunas_marca %>%
  filter(total_vaccinations %in% duplicados$total_vaccinations & date %in% duplicados$date)

# Eliminar duplicados, conservando la primera entrada
vacunas_marca <- vacunas_marca %>%
  distinct(total_vaccinations, date, .keep_all = TRUE)

# Intentar convertir de nuevo a tsibble
vacunas_marca_tsibble <- vacunas_marca %>%
  as_tsibble(index = date)

```


```{r}
vacunas_pais_tidy <- vacunas_pais %>%
  as_tsibble(index = date)
vacunas_pais_tidy

vacunas_marca_tidy %>%
  autoplot(total_vaccinations) +
  labs(y = "total_vaccinations", title = "Marcas")

vacunas_pais_tidy %>%
  autoplot(total_vaccinations) +
  labs(y = "daily_vaccinations", title = "Pais")
```

