---
title: "Practica Proyecto"
author: "Elena"
date: "2024-04-11"
output: html_document
---

```{r}
library(tidyquant)
library(tidyverse)
library(tsibble)
library(fable)
library(feasts)
data = tq_get("^GSPC", get="stock.prices", from = "2022-01-01", to = "2024-03-28") %>% select(date, adjusted) %>% as_tsibble(index = date)

```

```{r}
data
```

```{r}
calls <- data |>
  mutate(t = row_number()) |>
  update_tsibble(index = t, regular = TRUE) %>% select(t, adjusted)
calls
```


```{r}
calls |>
  model(
    STL(adjusted ~ season(period = 5) + season(period = 20) + season(period = 252),
        robust = TRUE)
  ) |>
  components() |>
  autoplot() + labs(x = "Observation")

```

```{r}
my_dcmp_spec <- decomposition_model(
  STL(adjusted ~ season(period = 5) + season(period = 20) + season(period = 252),
      robust = TRUE),
  ETS(season_adjust ~ error("A") + trend("A") + season("N"))
)
fc <- calls |>
  model(my_dcmp_spec) |>
  forecast(h = 25)

```

# Con tendencia
Decidí cambiar el código para ETS igual al de remesas con tendencia, y lo que me dí cuenta es que se ven más datos sin embargo sigue dando una tendencia a la baja y aparecieron más datos atípicos.
 
```{r}
plot = fc |>
  fill_gaps() |>
  autoplot(calls) +
  labs(y="SP500",
       title = "SP500")

plot
```


```{r}
fit3 <- calls %>% 
  model(
    harmonic = ARIMA(adjusted ~ trend() + fourier(period = 10, K = 5) + fourier(period = 25, K = 3) + fourier(period = 252, K = 10)))


```

```{r}
fc <- fit3 %>%
  forecast(h = 25)

fc |>
  fill_gaps() |>
  autoplot(calls) +
  labs(y = "SP500",
       title = "SP500")
```
# Cambio en period y K
En este caso experimente con cambiar los datos a "fourier(period = 10, K = 5) + fourier(period = 25, K = 3) + fourier(period = 252, K = 10)" y lo que observé es que se recorre mucho el pronóstico hacia abajo, ya se separa de los datos reales, y en vez de ser solo una curva se ve más movimiento en los datos pronósticados, creo que está muy lejos de ser un buen pronóstico.
